臺灣高等法院民事裁定
111年度非抗字第6號
再  抗告人  林信能  
代  理  人  蔡文燦律師
相  對  人  張麗櫻  

上列當事人間拍賣抵押物事件，再抗告人對於中華民國110年11
月29日臺灣新北地方法院110年度抗字第215號所為裁定提起再抗
告，本院裁定如下：
    主  文
再抗告駁回。
再抗告費用由再抗告人負擔。
    理  由
一、按除以抗告不合法而遭駁回者外，對於非訟事件抗告法院之
    裁定再為抗告，僅得以其適用法規顯有錯誤為理由，此觀非
    訟事件法第45條第3項規定即明。所謂適用法規顯有錯誤，
    係指原裁定所適用之法規顯然不合於法律規定，或與現尚有
    效之解釋顯然違反者而言，至法院認定事實錯誤、調查證據
    欠周、取捨證據失當、裁判不備理由、裁判理由矛盾之情形
    ，均與適用法規顯有錯誤有間。次按最高限額抵押權人於債
    權已屆清償期而未受清償者，得聲請法院拍賣抵押物，就其
    賣得價金而受清償，民法第881條之17準用第873條第1項定
    有明文。又聲請拍賣抵押物係屬非訟事件，於最高限額抵押
    ，法院祇須就抵押權人提出之文件為形式上審查而為准駁，
    如認其有抵押權登記擔保範圍之債權存在，且債權已屆清償
    期而未受清償，即應為准許拍賣抵押物之裁定，債務人或抵
    押人對抵押債權之存否如有爭執，應另循訴訟途徑以謀解決
    ，不容依抗告程序聲明不服，並據為廢棄拍賣裁定之理由（
    最高法院58年台抗字第524號、51年台抗字第269號及49年台
    抗字第244號判例意旨參照）。
二、相對人於原法院聲請意旨略以：再抗告人於民國（下同）
　　107年1月起陸續向伊借款新臺幣（下同）3,000萬元，約定 
    110年2月14日清償，並於108年5月31日以附表所示土地（下
    稱系爭土地），設定擔保總額2,280萬元之最高限額抵押權
    （下稱系爭抵押權）予伊，用以擔保前開債務，再抗告人目
    前尚有2,185萬9,700元債務已屆清償期而未為清償，依民法
    第873條第1項規定，聲請裁定准予拍賣抵押物等語，並提出
    系爭土地他項權利證明書、抵押權設定契約書影本1份，及
    再抗告人簽發之本票影本2紙（含發票日為108年7月10日、
    票面金額1,900萬元、到期日為108年4月10日、免除做成拒
    絕證書之本票；未載發票日、票面金額1,000萬元、到期日
    為107年5月31日、免除做成拒絕證書之本票，下合稱系爭本
    票）、107年5月30日、107年6月21日借據2紙（下合稱系爭
    借據）、系爭土地謄本等債權證明文件。原法院司法事務官
    以110年度司拍字第400號裁定再抗告人如附表所示不動產准
    予拍賣（下稱原處分）。再抗告人提起抗告，經原法院以  
    110年度抗字第215號裁定（下稱原裁定）駁回再抗告人之抗
    告。再抗告人不服，提起本件再抗告。
三、再抗告意旨略以：相對人主張兩造約定110年2月14日清償借
    款債務3,000萬元，與其提出之借據所載借款期限為107年8
    月31日不同，此借據無法證明有借款債權存在。相對人未提
    出債權證明文件，應駁回其拍賣抵押物之聲請，原處分准許
    拍賣，違反司法事務官辦理拍賣不動產抵押物裁定事件規範
    要點（下稱系爭要點）第3條第3款規定，及最高法院71年台
    抗字第306號判決先例意旨，而有適用法律顯有錯誤之情形
    ，原裁定維持原處分亦違反上開判例及規定而適用法律顯有
    錯誤，應予廢棄。
四、經查：
㈠、按聲請拍賣抵押物裁定事件，如其抵押權為最高限額抵押權
    者，應審查債權證明文件，如有欠缺，應駁回其聲請。但其
    欠缺可以補正者，應先限期命其補正，系爭要點第3條第3款
    定有明文。再按抵押權人聲請拍賣抵押物，在一般抵押，因
    必先有被擔保之債權存在，而後抵押權始得成立，故祇須抵
    押權已經登記，且登記之債權已屆清償期而未受清償，法院
    即應准許之。惟最高限額抵押，抵押權成立時，可不必先有
    債權存在，縱經登記抵押權，因未登記已有被擔保之債權存
    在，如債務人或抵押人否認先已有債權存在，或於抵押權成
    立後，曾有債權發生，而從抵押權人提出之其他文件為形式
    上之審查，又不能明瞭是否有債權存在時，法院自無由准許
    拍賣抵押物（最高法院71年台抗字第306號民事判決先例意
    旨參照）。
㈡、本件原處分及原裁定均認定相對人提出之系爭借據、本票足
    資作為債權證明文件，據此認定相對人之聲請合於民法第  
    873條規定，准予拍賣系爭土地，並未違反系爭要點第3條第
    3款規定及最高法院71年台抗字第306號判決先例。至於再抗
    告理由，實為指摘原處分及原裁定認定事實錯誤及取捨證據
    失當，依前開一.說明，非適用法規顯有錯誤問題。是原裁
    定維持原處分，駁回再抗告人之抗告，核無適用法規顯有錯
    誤之情形。再抗告意旨求予廢棄，為無理由，應駁回其再抗
    告。
五、據上論結，本件再抗告無理由，爰裁定如主文。
中　　華　　民　　國　　111 　年　　1 　　月　　22　　日
                    民事第二十一庭
                        審判長法  官  翁昭蓉
                              法  官  鍾素鳳
                              法  官  羅惠雯
正本係照原本作成。
不得抗告。
中　　華　　民　　國　　111 　年　　1 　　月　　22　　日
     　　　　　　　　　　　　 書記官　洪秋帆　　　　　　
附表：
編號           土地坐落地號 面  積  權利範圍  １ 林口區大南灣段寶斗厝坑小段588-7  681    1/1  ２ 林口區大南灣段寶斗厝坑小段589 1,600   32/40  ３ 林口區大南灣段寶斗厝坑小段589-2  514    1/1  ４ 林口區大南灣段寶斗厝坑小段593-1  567    1/1  ５ 林口區大南灣段寶斗厝坑小段594  281    1/1  ６ 林口區大南灣段寶斗厝坑小段595  407    7/8  ７ 林口區大南灣段寶斗厝坑小段597-8  335    7/8  ８ 林口區大南灣段寶斗厝坑小段955   92    1/1  ９ 林口區大南灣段寶斗厝坑小段955-6  879    1/1 １０ 林口區大南灣段寶斗厝坑小段955-10  662    1/1 １１ 林口區大南灣段寶斗厝坑小段955-12 1,538    1/1 １２ 林口區大南灣段寶斗厝坑小段955-13  873    1/1